【裁判字號】    95,簡上,1257
【裁判日期】    951130
【裁判案由】    詐欺
【裁判全文】
臺灣高雄地方法院刑事判決            95年度簡上字第1257號
公  訴  人  臺灣高雄地方法院檢察署檢察官
被      告  乙○○
上列被告因詐欺案件，不服高雄地方法院高雄簡易庭95年度簡字
第4904號中華民國95年8 月31日第一審判決（聲請簡易判決處刑
案號：95年度偵字第16695 號）提起上訴，本院判決如下：
    主  文
原判決撤銷。
乙○○幫助意圖為自己不法之所有，以詐術使人將本人之物交付
，處有期徒刑肆月，如易科罰金，以銀元佰元即新臺幣玖佰元
折算壹日。
    事  實
一、乙○○雖得預見如將行動電話門號及金融機構存摺、印章、
    金融卡及密碼提供與他人使用，可能供犯罪集團用以作為對
    他人詐欺取財之犯罪工具，以遂行犯罪計畫並逃避偵查。猶
    基於幫助詐欺之不確定故意，於民國95年3 月20日，見報紙
    分類廣告刊登收購帳戶之廣告，遂與對方聯絡，並約定在高
    雄縣仁武鄉○○路旁某檳榔攤附近見面，乙○○將其在仁武
    郵局申請之帳號0000000-0000000 號帳戶之存摺、提款卡、
    密碼，以新台幣（下同）4,000 元代價賣予不詳姓名年籍成
    年人使用。該人所屬犯罪集團成員乃共同意圖為自己不法之
    所有，先於95年3 月29日11時許，撥打電話向丙○○佯稱其
    夫劉順鎮積欠台灣新光商業銀行信用卡費用共68萬9 千餘元
    ，要求丙○○匯款清償，丙○○不疑有他，陷於錯誤，先後
    於同日11時47分許、同日13時48分許、同日14時29分許，在
    屏東縣潮州南進路郵局各匯款25萬元、3 萬元及10萬元至乙○○上開郵局帳戶內。上開犯罪集團成員再於同年月30日打
    電話給丁○○，佯稱丁○○信用卡遭盜刷，使其陷於錯誤，
    而於同年月30日11時18分許，依對方電話指示至嘉義縣水上
    鄉○○路356 號水上郵局自動提款機前操作，誤將自己帳戶
    內之金錢以自動提款機轉帳8 萬元至前開乙○○所有之帳戶
    內。嗣因丙○○、丁○○發覺有異而報警處理，經警循線追
    查始得知上情。
二、案經高雄市政府警察局刑警大隊報請臺灣高雄地方法院檢察
    署檢察官聲請以簡易判決處刑及移送併案審理。
    理  由
一、本件被告乙○○所犯係死刑、無期徒刑、最輕本刑為3 年以
    上有期徒刑以外之罪，被告就被訴事實為有罪之陳述，經審
    判長告知簡式審判程序之旨，並聽取公訴人及被告之意見後
    ，經本院合議庭裁定進行簡式審判程序，合先敘明。
二、訊據被告對上揭犯罪事實於本院審理時坦承不諱，核與證人
    丁○○、丙○○於警詢證述之情節相符，復有乙○○郵局帳
    戶（局號：000000-0、帳號：000000-0）之立帳申請書及交
    易詳情表、交易明細表，及匯款單各1 份在卷可佐。足認被
    告之自白與事實相符，自得為論罪科刑之依據。是以，本件
    被告犯罪事證明確，其犯行已堪認定，應依法論科。
三、查被告行為後，如附表所示之相關法律均業經變更，並俱於
    95年7 月1 日施行，玆經整體比較結果，裁判時法並未較為
    有利，從而依刑法第2 條第1 項規定，自應適用各該行為時
    法，亦即修正前刑法至明。核被告提供金融機構銀行帳戶予
    他人作為詐欺取財使用，雖並未參與詐欺取財之構成要件行
    為，然其係以幫助他人犯罪之意思，實施詐欺取財構成要件
    以外之行為，係犯刑法第30條第1 項，修正前刑法第339 條
    第1 項之幫助詐欺取財罪，應依正犯之刑減輕之。
四、被告犯罪事證既已明確，原審就被告提供帳戶，被害人丁○○因而遭詐欺之部分予以論罪科刑，固非無見，惟被害人丙○○遭詐欺部分，與原審判決部分有法律上一罪之關係，原
    審未及一併予以審究，尚有未恰。是上訴人上訴意旨，指摘
    原判決不當，為有理由，自應由本院予以撤銷改判。爰審酌
    被告行為不僅助長詐欺集團之猖獗，並增加被害人追償及警
    察機關偵查犯罪之困難，且已造成被害人丁○○及丙○○實
    際損害，惟考量被告於犯後坦承犯行，犯罪後態度尚佳，及
    其出賣帳戶實際獲利不多等一切情狀，酌情量處如主文所示
    之刑，並諭知易科罰金之折算標準。至公訴人具體求刑5 月
    ，稍嫌過重，附此敘明。
據上論斷，應依刑事訴訟法第455 條之1 第1 項、第3 項、第36
9 條第1 項前段、第364 條、第299 條第1 項前段，現行刑法第
2 條第1 項前段，修正前刑法第339 條第1 項、第30條、第41條
第1 項前段，罰金罰鍰提高標準條例第1 條前段，修正前罰金罰
鍰提高標準條例第2 條，判決如主文。
本案經檢察官甲○○到庭執行職務
中    華    民    國    95    年    11    月    30    日
                  刑事第十二庭  審判長法  官  施柏宏
                                      法  官  黃宗揚
                                      法  官  洪能超
本件不得上訴。
以上正本證明與原本無異。
中    華    民    國    95    年    11    月    30    日
                                      書記官  曾小玲
附錄本案論罪科刑法條全文：
刑法第339條
意圖為自己或第三人不法之所有，以詐術使人將本人或第三人之
物交付者，處5 年以下有期徒刑、拘役或科或併科1 千元以下罰
金。
以前項方法得財產上不法之利益或使第三人得之者，亦同。
前二項之未遂犯罰之。
┌───────────────────────────────────────────────┐
│附表：                                                                                        │
├──────┬─────────────┬─────────────┬───────┬────┤
│相關變更條文│行為時法（下稱舊法）之內容│裁判時法（下稱新法）之內容│比  較  理  由│備    註│
├──────┼─────────────┼─────────────┼───────┼────┤
│【罰金刑貨幣│依法律應處罰金、罰鍰者，就│中華民國94年1 月7 日刑法修│刑法之貨幣單位│經按現行│
│單位之變更】│其原定數額得提高為2 倍至10│正施行後，刑法分則編所定罰│由「元（指銀元│法規所定│
│罰金罰鍰提高│倍（刑法乃係定明10倍）。第│金之貨幣單位為新臺幣。94年│）」變更為「新│貨幣單位│
│標準條例第1 │1 條所定得提高倍數之規定，│1月7日刑法修正時，刑法分則│臺幣」，且刑法│折算新臺│
│條前段、第5 │於本條例修正後制定之法律，│編未修正之條文定有罰金者，│分則之罰金數額│幣標準條│
│條與刑法施行│不適用之；本條例修正前公布│自94年1 月7 日刑法修正施行│，亦視該分則先│例第2 條│
│法第1 之1條 │之法律，於本條例修正後修正│後，就其所定數額提高為30倍│前曾修正與否，│之規定折│
│第1 項、第2 │其罰金罰鍰數額或法律經全部│。但72年6 月26日至94年1 月│分別提高3 或30│算後等值│
│項          │修正而其罰金罰鍰數額未予變│7 日新增或修正之條文，就其│倍。          │，是以新│
│            │更者，亦同。              │所定數額提高為3 倍。      │              │法並未較│
│            │                          │                          │              │有利。  │
├──────┼─────────────┼─────────────┼───────┼────┤
│刑法第33條第│罰金：（銀元）1 元以上。  │罰金：新臺幣1000元以上…。│罰金刑之下限，│舊法有利│
│5 款：罰金刑│                          │                          │由銀元10元（亦│        │
│下限變更    │                          │                          │經提高）即新臺│        │
├──────┼─────────────┼─────────────┼───────┼────┤
│【易科罰金折│犯最重本刑為5 年以下有期徒│犯最重本刑為5 年以下有期徒│易科罰金折算標│舊法有利│
│算標準變更】│刑以下之刑之罪，而受6 個月│刑以下之刑之罪，而受6 個月│準由銀元300 元│        │
│修正前刑法第│以下有期徒刑或拘役之宣告…│以下有期徒刑或拘役之宣告者│即新臺幣900 元│        │
│41條第1 項前│得以（銀元，下同）1 元以上│，得以新臺幣1000元、2000元│，提高為以新臺│        │
│段、修正前罰│3 元以下折算1 日，易科罰金│或3000元折算1 日，易科罰金│幣1000元、2000│        │
│金罰鍰提高標│。依刑法第41條易科罰金…就│。                        │元或3000元折算│        │
│準條例第2 條│其原定數額提高為100 倍折算│                          │1日           │        │
│與現行刑法第│1 日；法律所定罰金數額未依│                          │              │        │
│41條第1 項前│本條例提高倍數，或其處罰法│                          │              │        │
│段          │條無罰金刑之規定者，亦同。│                          │              │        │
├───┬──┴─────────────┴─────────────┴───────┴────┤
│整體比│舊法罰金最低刑度較低，且易科罰金折算標準之金額較低，經整體比較結果，以舊法較有利，應適│
│較結果│用舊法。                                                                              │
└───┴───────────────────────────────────────────┘


司法院資訊處製作；財團法人民間司法改革基金會備份。
